【裁判字號】    92,聲再,6
【裁判日期】    920224
【裁判案由】    支付命令
【裁判全文】
臺灣高雄地方法院民事裁定  九十二年聲再字第六號
    再審聲請人  甲○○○○○○.
                乙○○○
    再審相對人  板信商業銀行股份有限公司
    法定代理人  劉炳輝
右當事人間聲請核發支付命令事件，再審聲請人對於民國八十九年五月十八日本院八
十九年度促字第三一七六○號支付命令確定裁定聲請再審，本院裁定如左：
    主      文
再審聲請駁回。
再審聲請費用由再審聲請人負擔。
    理      由
一、再審聲請意旨略以：
（一）再審聲請人乙○○○前邀再審聲請人甲○○○○○○為連帶保證人，向第三人
      保證責任高雄市第五信用合作社（下稱高雄五信）借款新台幣（下同）一千九
      百四十五萬元。嗣再審相對人因與高雄五信簽訂受讓、讓與契約，概括受讓高
      雄五信之全部營業、資產及負債後，遂以再審聲請人未按期繳納利息，尚積欠
      再審相對人借款本金一千九百四十五萬元為由，向本院聲請核發支付命令，並
      經本院以民國八十九年度促字第三一七六○號支付命令（下稱系爭支付命令）
      確定在案，惟高雄五信雖於八十六年九月六日召開八十六年度第二次臨時社員
      代表大會，決議與再審相對人合併，然該次臨時社員代表大會決議因違反高雄
      五信章程第三十四條第二款之規定，於未達法定出席人數之情況下，即逕為讓
      與事項之表決，該決議方法顯然違反前揭章程規定，並經本院以八十六年度訴
      字第二七六六號判決撤銷前揭八十六年度第二次臨時社員代表大會決議，且分
      別經台灣高等法院高雄分院（下稱高雄高分院）九十年度上更（一）字第十六
      號判決及最高法院九十一年度台上字第一五九號裁定駁回高雄五信之上訴確定
      。依上所述，足認再審相對人與高雄五信間之受讓、讓與契約均不生效力，而
      再審相對人既未概括承受高雄五信全部營業、資產及負債，兩造間自不存在債
      權債務關係，再審相對人即不得以再審聲請人為債務人，向本院聲請核發支付
      命令，是本院上開支付命令顯有重大違誤。
（二）茲再審聲請人於九十二年一月十五日甫自第三人林宗賢處取得上開撤銷決議事
      件所提出高雄五信八十六年度第一次及第二次臨時社員代表大會會議紀錄、八
      十六年度第二次臨時社員代表大會代表出席名冊、章程、八十六年度第十二次
      理事會議紀錄、陳情書、監察院八十八年一月二十八日（八八）院台財字第八
      八二二○○○四九號函暨調查意見、證人李宏祥、馬月滿、黃榮楚、侯昭全、
      侯樹琦、鐘照賢、鐘正隆、王翠月於該案第一審證述之筆錄、王順治、王永富
      、王永成、巫春米之戶籍謄本及謝好雄出入境查詢資料，即屬發現未經斟酌之
      證物，且該證物如經斟酌應可受較有利之判決，又再審聲請人自取得前揭證物
      ，迄今尚未逾三十日之不變期間，爰依民事訴訟法第五百零七條、第四百九十
      六條第一項第十三款之規定，聲請撤銷本院八十九年度促字第三一七六○號支
      付命令，並駁回再審相對人支付命令之聲請等語，且提出本院八十九年度促字
      第三一七六○號支付命令、八十六年度訴字第二七六六號民事判決、高雄高分
      院八十八年度上字第二六九號、九十年度上更（一）字第十六號民事判決、最
      高法院九十年度台上字第三○二號民事判決、九十一年度台上字第一五九號民
      事裁定、高雄五信八十六年度第二次臨時社員代表大會會議紀錄、八十六年度
      第二次臨時社員代表大會代表出席名冊、章程、八十六年度第十二次理事會議
      紀錄、陳情書、監察院八十八年一月二十八日（八八）院台財字第八八二二○
      ○○四九號函暨調查意見、證人李宏祥、馬月滿、黃榮楚、侯昭全、侯樹琦、
      鐘照賢、鐘正隆、王翠月於該案第一審證述之筆錄、王順治、王永富、王永成
      之戶籍謄本、謝好雄出入境查詢資料及林宗賢證明書各一件為證。
二、按再審之訴，應於三十日之不變期間內提起，此期間自判決確定時起算，但再審
    之理由知悉在後者，自知悉時起算；再審之訴，應以訴狀表明再審理由及關於再
    審理由並遵守不變期間之證據。分別為民事訴訟法第五百零七條準用同法第五百
    條第一項、第二項及第五百零一條第一項第四款所明定。又再審之訴如未於三十
    日不變期間內提起；或再審之訴之訴狀，違背上述應行記載之事項者，其再審之
    訴即為不合法，依同法第五百零二條第一項規定，法院均應以裁定駁回之。再按
    ，確定之支付命令雖與確定判決有同一之效力，惟支付命令不失為裁定之一種，
    如有民事訴訟法所定再審理由者，僅得對之聲請再審，不得提起再審之訴（最高
    法院六十八年臺上字二六八四號判例意旨參照）；民事訴訟法第五百條所為再審
    之訴應於判決確定、知悉或發生再審理由時起算三十日之不變期間內提起之規定
    ，於聲請再審準用之，不因對於確定判決提起再審之訴，或對於確定裁定聲請再
    審而異其再審期間（最高法院七十四年臺聲字第二二一號裁定意旨參照）。末按
    ，提起再審之訴之原告，如主張其知悉再審理由在後，應就此知悉在後之事實，
    負舉證責任；提起再審之訴，應表明再審理由，及關於再審理由並遵守不變期間
    之證據，其未表明者無庸命其補正（最高法院六十年台抗字第五三八號判例意旨
    參照）。
三、經查，再審聲請人前於九十一年五月二十日以再審相對人概括受讓第三人高雄五
    信全部營業、資產及債務之決議，因決議方法違反高雄五信章程，經最高法院裁
    定撤銷高雄五信八十六年度第二次臨時社員代表大會決議確定為由，並認其甫取
    得上開歷審裁判，屬發現未經斟酌之證物，且其知悉再審理由未逾三十日，而檢
    具證明書及撤銷大會決議歷審裁判，向本院聲請再審，請求撤銷系爭支付命令，
    並駁回再審相對人聲請核發支付命令，業經本院裁定駁回聲請再審，且據再審聲
    請人提起抗告，由高雄高分院裁定抗告駁回等情，業據本院依職權調閱本院九十
    一年度聲再字第四九號、高雄高分院九十一年度抗字第八五三號等卷宗查明屬實
    ，堪予認定。而按本件再審聲請人所提出高雄五信八十六年度第一次及第二次臨
    時社員代表大會會議紀錄、八十六年度第二次臨時社員代表大會代表出席名冊、
    章程等資料，均係上述撤銷臨時社員大會決議歷審裁判所斟酌之相關事證，顯見
    上開會議紀錄、名冊及章程等資料，至遲於九十一年五月間即再審聲請人就系爭
    支付命令聲請再審時，即已存在於當時相關裁判卷證資料內，且為再審聲請人所
    知悉，倘再審聲請人認上開會議紀錄、名冊及章程等資料，係屬發現未經斟酌之
    證物，可資聲請再審之理由，其至遲亦應於九十一年六月間，向本院聲請再審，
    始符合三十日不變期間之法律規定。是依上述，再審聲請人以發現高雄五信社員
    代表大會會議紀錄、名冊及章程等資料，認屬未經斟酌之證物，因而向本院聲請
    本件再審，顯已逾三十日不變期間，其聲請為不合法，應予駁回。
四、末按民事訴訟法第五百零七條關於對確定之裁定聲請再審，固可準用同法第五百
    零二條第二項之規定，然應僅在性質上許可之範圍內始有準用之餘地，對確定之
    裁定聲請再審並非提起再審之訴，且聲明不服之對象又係裁定，法院對此再審聲
    請之裁判無論不合法或有無理由，均應以裁定為之，並無準用上開五百零二條第
    二項之餘地（最高法院八十四年台再字第一二三號裁判要旨參照）。易言之，民
    事訴訟法第五百零二條第一項規定，再審之訴不合法者，法院應以裁定駁回之規
    定，仍有準用之餘地。從而，本件再審聲請人依民事訴訟法第五百零七條、第四
    百九十六條第一項第十三款規定對系爭支付命令聲請再審，性質上屬對確定裁定
    聲請再審，不論無再審理由或再審不合法，自均應以裁定駁回之。
五、依民事訴訟法第五百零七條、第五百零二條第一項、第五百零五條、第九十五條
    、第七十八條、第八十五條第一項前段，裁定如主文。
中      華      民      國    九十二    年      二      月    二十四    日
                              臺灣高雄地方法院民事第二庭
~B法      官  楊筑婷
右為正本係照原本作成。
如對本裁定抗告須於裁定送達後十日內向本院提出抗告狀。
中      華      民      國    九十二    年      二      月    二十四    日
~B法院書記官  胡淑芳


司法院資訊處製作；財團法人民間司法改革基金會備份。
